【裁判字號】    87,訴,209
【裁判日期】    890516
【裁判案由】    損害賠償等
【裁判全文】
臺灣臺北地方法院民事判決  八十七度訴字第二○九號
    原      告  甲○○○
    訴訟代理人  陳淑貞律師
    被      告  丙○○      住台北市○○路一○○號三樓
                            居台北市○○路一八八巷一號
    被      告  乙○○      住台北市○○路二三二號六樓之十四
右當事人間請求損害賠償等事件，本院判決如左：
    主      文
被告丙○○應給付原告新台幣壹佰零貳萬元及自民國八十七年四月二十五日起至清償
日止，按年息百分之五計算之利息。
原告其餘之訴駁回。
訴訟費用由被告丙○○負擔十分之六，餘由原告負擔。
本判決於原告以新台幣拾肆萬元為被告丙○○供擔保後，得假執行。
原告其餘假執行之聲請駁回。
    事      實
甲、原告方面：
一、聲明：
（一）被告丙○○應給付原告新台幣（下同）一百零二萬元，及自起訴狀繕本送達被
      告之翌日起至清償之日止按年息百分之五計算之利息。
（二）被告應連帶給付原告五十九萬一千零八十八元，及自起訴狀繕本送達被告之翌
      日起至清償之日止按年息百分之五計算之利息。
（三）原告願供擔保請准宣告假執行。
二、陳述：
（一）被告丙○○部分：
  １、被告丙○○與原告原係男女朋友關係，自民國八十三年間起即同居於台北市○○街六一號，詎被告丙○○竟意圖為自己不法之所有，於八十四年一月間竊取
      現金四萬五千元，並於八十四年十二月間藉口代為保管，趁機侵占金飾手鍊三
      條、戒指六只（市價約三萬五千元）、現金一萬四千元。
  ２、八十六年二月二十七日原告之夫林全安病逝，因原告並未與林全安辦理離婚登
      記，被告丙○○獲悉原告可繼承四分之一之遺產，即向原告之子女大獻殷勤，
      表示可代為料理喪事、辦理繼承登記。八十六年三月二十一日，林全安出殯結
      束，因被告丙○○就殯儀館葬儀社事宜全部由其仲介承包，連出殯日奠儀、白
      包亦代收支，結算後尚餘四萬元，被告丙○○亦侵占之，迄今尚未返還。八十
      六年四月十日，被告丙○○又趁原告熟睡時竊取八萬元。
  ３、被告丙○○因得知原告略有積蓄，乃意圖為自己不法之所有，思圖詐領原告之
      存款，於八十六年十月二十七日向原告佯稱因代辦林全安死亡之繼承登記，為
      節稅應將存款轉帳處理，要求原告將原存放於台新銀行之定期存款一百萬元解
      約，提領本息共一百零二萬三千元，再於同日偕同原告前往台北市○○街一四
      六號台灣中小企業銀行（下稱台灣企銀）萬華分行辦理開戶手續，申辦帳號為
      00000000000號之活期儲蓄存款帳戶，將上開一百零二萬三千元存
      入，並辦理金融卡，丙○○自己則搶先於同日以一千元之現金在同一銀行辦理
      開戶及領取提款卡使用，其帳號為00000000000（與原告之帳號相
      差七號），因丙○○均要求該銀行當日即行發卡，且以試領及教導原告如何使
      用金融卡為由，當場撕開原告之密碼以金融卡試領一千元，再趁原告不注意之
      際，將其先前開戶所辦00000000000活期存款帳戶之金融卡與原告
      之金融卡掉包，而竊取原告之上開金融卡，丙○○並向原告佯稱辦理繼承登記
      等手續，需要暫時保管該存摺，原告不知有詐，而交付存摺與丙○○保管。丙○○旋自竊取得原告金融卡之同日起至八十六年十二月十日止，先後三十九次
      持上開原告台灣企銀金融卡，至銀行自動付款機輸入原告之提款密碼，連續以
      不正方法由自動付款設備詐領原告存款合計九十二萬八千一百三十三元得手。
      嗣同年十一月二十二日原告因臨時急用，在台中區中小企銀北斗分行自動付款
      機以所持之丙○○金融卡欲提款，竟因「密碼錯誤」之理由無法領款，且因提
      領第三次仍未成功，該金融卡即遭自動付款機吃卡，但原告因無存摺查詢不得
      要領，故仍未知悉存款已遭盜領，迨同年十二月十日至銀行辦理止付手續，始
      查悉上情。
  ４、被告丙○○自知理虧，故於八十六年十二月二十一日親自書立欠條切結書載明
      ：「我丙○○欠簡麗美新台幣壹佰零貳萬元整，在三個月內以前還清，最少一
      個月還一萬整。」簽名並捺指印，交付原告收執作為債權憑證，惟迄今分文未
      為償還。是原告依上開切結書請求被告給付一百零二萬元及其遲延利息。
（二）被告丙○○與被告乙○○連帶給付部分：
  １、被告丙○○於八十六年五月間向原告稱可找代書代辦林全安之遺產稅申報及繼
      承登記等相關手續，原告亦應允由丙○○代為聯繫辦理，詎被告二人竟意圖為
      自己不法之所有，並基於概括之犯意，明知代書費與登記規費僅需一萬五千四
      百十二元，遺產稅則為免稅無庸繳納，仍自八十六年六月間起至同年十月間止
      ，多次向原告詐稱需繳納遺產稅及其他登記規費、代書費用等，並提出其所計
      算之遺產稅申報書，以上開詐術使原告陷於錯誤，誤認確需繳納多筆費用，而
      於上開期間陸續交付六十萬六千五百元予丙○○，扣除上開代書費及登記規費
      ，被告共向原告詐得五十九萬一千零八十八元得手。
  ２、綜上所述，爰依侵權行為之法律關係請求被告連帶給付原告上開損害五十九萬
      一千零八十八元及其遲延利息。
（三）對被告抗辯所為之陳述：八十七年十二月一日訴外人張錫榮恐係與乙○○勾串
      ，張錫榮利用與原告交往密切取得信任之機會，矇騙原告出具委任書，由其為
      全權代理人代理調解丙○○、乙○○間本件民刑訴訟，當初言明，具體和解金
      額應再與原告確認再行簽立和解書。詎料張錫榮與乙○○勾串作和解書，和解
      之金額僅為二萬五千元，抑且迄今年餘，分文未交付原告。
三、證據：提出切結書、台灣企銀活期儲蓄存款存摺明細、交易明細參考表、收據、
    委託書、遺產稅申報書、遺產稅免稅證明書、和解書、台灣台北地方法院檢察署
    函、台灣台北地方法院檢察署八十七年度偵字第一一二三號起訴書及上開偵查卷
    之筆錄、本院八十七年度訴字第一三二一號、八十八年度訴緝字第一四七號及台
    灣高等法院八十八年度上易字第九四○號刑事判決為證。
乙、被告方面：
一、被告丙○○部分：
    被告丙○○未於言詞辯論期日到場，亦未提出書狀作何聲明或陳述。
二、被告乙○○部分：被告乙○○未於最後言詞辯論期日到場，據其以前到場所為之
    聲明及陳述如左：
（一）聲明：駁回原告之訴。
（二）陳述：因被告乙○○未將繼承登記處理好，致原告被罰款，故被告乙○○願意
      負擔罰款，且亦以二萬五千元與原告和解。
三、證據：提出委任書一紙為證。
丙、本院依職權調閱台灣台北地方法院檢察署八十七年度偵字第一一二三號、本院八
    十七年度訴字第一三二一號、八十八年度訴緝字第一四七號及台灣高等法院八十
    八年度上易字第九四○號、八十八年度上訴字第四五三九號刑事卷宗。
    理      由
甲、程序方面：
    本件被告丙○○未於言詞辯論期日到場，被告乙○○未於最後言詞辯論期日到場
    ，均無民事訴訟法第三百八十六條各款所列情形，依原告之聲請，由其一造辯論
    而為判決。
乙、得心證之理由：
一、本件原告主張被告丙○○於八十四年一月間起分別竊取、侵占、詐騙原告現金一
    百一十萬七千一百三十三元、金飾手鍊三條、戒指六只。嗣被告丙○○自知理虧
    ，故於八十六年十二月二十一日親自書立欠條切結書，表明積欠原告一百零二萬
    元，惟被告賀水德迄今分文未為償還。是原告依上開切結書之約定請求被告丙○○給付原告一百零二萬元及其遲延利息。又被告丙○○於八十六年五月間向原告
    稱可找代書代辦林全安之遺產稅申報及繼承登記等相關手續，原告亦應允由丙○○代為聯繫辦理，詎被告二人竟明知代書費與登記規費僅需一萬五千四百十二元
    ，遺產稅則為免稅無庸繳納，仍自八十六年六月間起至同年十月間止，多次向原
    告詐稱需繳納遺產稅及其他登記規費、代書費用等，並提出其所計算之遺產稅申
    報書，以上開詐術使原告陷於錯誤，誤認確需繳納多筆費用，而於上開期間陸續
    交付六十萬六千五百元予丙○○，扣除上開代書費及登記規費，被告共向原告詐
    得五十九萬一千零八十八元得手，爰依侵權行為之法律關係請求被告連帶給付原
    告上開損害五十九萬一千零八十八元及其遲延利息。被告乙○○則以：因被告乙○○未將繼承登記處理好，致原告被罰款，故被告乙○○願意負擔罰款，且亦以
    二萬五千元與原告和解等語置辯。
二、本件原告主張被告丙○○於八十四年一月間起分別竊取、侵占、詐騙原告現金一
    百一十萬七千一百三十三元、金飾手鍊三條、戒指六只，被告丙○○於八十六年
    十二月二十一日親自書立欠條切結書，表明積欠原告一百零二萬元，惟被告丙○○迄今分文未為償還等情，業據原告提出切結書、台灣企銀活期儲蓄存款存摺明
    細、交易明細參考表、台灣台北地方法院檢察署函、台灣台北地方法院檢察署八
    十七年度偵字第一一二三號起訴書及上開偵查卷之筆錄、本院八十七年度訴字第
    一三二一號、八十八年度訴緝字第一四七號及台灣高等法院八十八年度上易字第
    九四○號刑事判決為證。被告丙○○迄未有任何聲明或主張，且未提出任何證據
    供本院審酌，自堪認原告之主張為真實。從而，原告請求被告丙○○應給付原告
    一百零二萬元及自起訴狀繕本送達之翌日即八十七年四月二十五日起至清償日止
    ，按年息百分之五計算之利息為有理由，應予准許。
三、按當事人主張有利於己之事實者，就其事實有舉證之責任，民事訴訟法第二百七
    十七條定有明文。本件原告復主張被告二人明知代書費與登記規費僅需一萬五千
    四百十二元，遺產稅則為免稅無庸繳納，竟多次向原告詐稱需繳納遺產稅及其他
    登記規費、代書費用等，致原告誤認確需繳納多筆費用，而陸續交付六十萬六千
    五百元予丙○○，扣除上開代書費及登記規費，被告共向原告詐得五十九萬一千
    零八十八元得手等情，固據其提出委託書、遺產稅申報書、遺產稅免稅證明書為
    證，惟被告否認之。經查，原告並無法提出交付款項與被告之証明或資金來源証
    明，而原告所提出之遺產稅申報書影本，被告丙○○於刑事案件審理中復否認為
    其交付與原告。而上開遺產稅申報書雖書寫被繼承人為原告之名，非書寫為死者
    林全安，但尚不能以此遽認被告丙○○有持向原告行詐之事實。又被告乙○○於
    上開刑事案件審理時陳稱：林全安遺產稅之相關手續是丙○○交給伊辦的，伊直
    到將台北之房地（指原告台北市○○路之房地）辦理好約一星期，才知道原告叫
    甲○○○，也才知道所辦之案子是原告，相關費用也是丙○○拿來的，且未拿記
    載遺產稅繳數額為三十九萬五千元之申報書予甲○○○等語（見八十七年度訴字
    第一三二一號卷第六六頁、偵查卷第二十頁正面），固可得知原告先前既與被告
    乙○○並不相識，本件林全安死亡之繼承登記事件確係被告丙○○委託被告乙○○辦理，費用亦係被告丙○○代為交付等情無訛，進而得以認定林全安遺產稅申
    報及繼承登記等相關事宜，均係被告丙○○代原告處理，並經手相關費用等情明
    確，但此僅足以証明被告丙○○確有受原告之委託代辦相關事宜，但仍不能証明
    原告確有交付被告六十萬六千五百元之事實。再被告丙○○與原告雖有同居之事
    實，及原告雖因信任而完全聽信被告丙○○之指示支付繼承登記等事項之費用，
    且被告與原告當時之關係確屬親密等情，但此等事實仍不足以証明原告確有交付
    六十萬六千五百元予被告丙○○之事實。另被告乙○○雖係受被告丙○○之委託
    ，辦理林全安遺產稅申報及繼承登記等相關事宜，然從財政部台北市國稅局調取
    乙○○代理申辦林全安遺產稅所填載之資料，經與原告所提出之遺產稅申報書肉
    眼比對，顯非出於同一人之筆跡，足證被告乙○○並無偽造遺產稅申報書之情事
    。又本件被告乙○○、賀天德就原告所主張之詐欺、偽造文書犯行，亦經台灣台
    北地方法院檢察署八十七年度偵字第一一二三號起訴書（告訴意旨另以部分）、
    八十八年度訴緝字第一四七號、台灣高等法院八十八年度訴字第四五三九號刑事
    判決確定，認被告乙○○、丙○○並無原告所指稱之詐欺、偽造文書犯行乙節，
    亦經本院調閱上開刑事卷宗查證明確。此外，原告復未能舉他證以實其說，是以
    ，原告主張被告丙○○、乙○○共同詐騙原告，致原告受有五十九萬一千零八十
    八元之損害等情，洵不足採。從而，原告依侵權行為之法律關係請求被告連帶給
    付原告五十九萬一千零八十八元及其遲延利息即無理由，應予駁回。
四、假執行之宣告：原告陳明願供擔保，聲請宣告假執行，經核其勝訴部分，合於法
    律規定，爰酌定相當之擔保金額宣告之；其餘假執行之聲請，因該部分訴之駁回
    而失所依據，應予駁回。
五、因本案事證已臻明確，兩造其餘主張陳述及所提之證據，均毋庸再予審酌，附此
    敘明。
六、結論：
    本件原告之訴為一部有理由，一部無理由，依民事訴訟法第三百八十五條第一項
    前段、第七十九條但書、第三百九十條第二項，判決如主文。
中      華      民      國    八十九    年      五      月     十六     日
                                            民事第五庭法      官  林秀圓
右為正本係照原本作成
如對本判決上訴，須於判決送達後廿日內向本院提出上訴狀
中      華      民      國    八十九    年      五      月      十六    日
                                                      法院書記官  林蓮女


司法院資訊處製作；財團法人民間司法改革基金會備份。
